最高法院刑事判決　　　　　　　　　 110年度台上字第4551號
上　訴　人　陳詩凱



　　　　　　李政韋



上　一　人
選任辯護人　黃振哲律師
上列上訴人等因強盜等案件，不服臺灣高等法院中華民國110 年
3月25日第二審判決（109年度侵上訴字第329 號，起訴案號：臺
灣新北地方檢察署109年度少連偵字第176號），提起上訴，本院
判決如下：
    主  文
上訴駁回。
    理  由
一、按刑事訴訟法第377 條規定，上訴於第三審法院，非以判決
    違背法令為理由，不得為之。是提起第三審上訴，應以原判
    決違背法令為理由，係屬法定要件，且必須依據卷內訴訟資
    料為具體之指摘，並足據以辨認原判決已具備違背法令之形
    式者，始屬相當。又上訴第三審法院之案件，是否以判決違
    背法令為上訴理由，應就上訴人之上訴理由書狀加以審查。
    倘上訴理由書狀並未依據卷內訴訟資料，具體指摘原判決不
    適用何種法則或如何適用不當，或所為指摘顯不足據以辨認
    原判決已具備違背法令之形式，均應認其上訴為違背法律上
    之程式，予以駁回。又刑事訴訟法施行法第7 條之13前段規
    定：中華民國110年5月31日修正通過之刑事訴訟法施行前，
    已繫屬於各級法院之案件，於施行後仍適用修正前刑事訴訟
    法第348 條規定。故上訴得對於判決之一部為之，未聲明為
    一部者，視為全部上訴，修正前刑事訴訟法第348條第1項定
    有明文。此外，刑事訴訟法第376條第1項各款所規定之案件
    ，就經第二審判決者，除第二審法院係撤銷第一審法院所為
    無罪、免訴、不受理或管轄錯誤之判決，並諭知有罪之判決
    ，被告或得為被告利益上訴之人得提起上訴外，其餘均不得
    上訴於第三審法院。
二、上訴人陳詩凱部分：
  ㈠本件原審審理結果，認上訴人陳詩凱有如原判決事實欄所載
    犯行明確，因而撤銷第一審關於恐嚇取財未遂部分不當之科
    刑判決，改判論處其強盜罪刑，維持第一審所為論處其加重
    強制猥褻（以一行為觸犯刑法第302條第1項之剝奪他人行動
    自由罪、第277條第1項傷害罪、第315條之1第2 款之竊錄身
    體隱私部位罪、第315條之2第2 項意圖散布無故竊錄他人身
    體隱私部位內容罪，以及第224條之1加重強制猥褻罪，從一
    較重之加重強制猥褻罪處斷）、刑法第302條第1項之剝奪他
    人行動自由、刑法第277條第1項之傷害（2 罪）等罪刑之判
    決，駁回此部分在第二審之上訴，已載述其調查、取捨證據
    之結果及憑以認定各該犯罪事實之心證理由。
  ㈡上訴人陳詩凱不服原判決，提起上訴，其上訴狀未聲明為一
    部上訴，應視為對全案上訴，其上訴意旨僅稱其需傳喚證人
    釐清事實云云，並未依據卷內訴訟資料，具體指摘原判決不
    適用何種法則或如何適用不當，顯與法律規定得為第三審上
    訴理由之違法情形，不相適合；其上訴為違背法律上之程式
    ，應予駁回。其得上訴第三審部分之上訴，既依程序上予以
    駁回，則與得上訴第三審部分間有想像競合關係，經第一、
    二審均論罪，而不得上訴第三審之竊錄身體隱私部位罪之上
    訴部分，自無從為實體上之審判，應併予駁回。
三、上訴人李政韋部分：
  ㈠本件原審審理結果，認上訴人李政韋有如原判決事實欄所載
    犯行明確，因而撤銷第一審關於恐嚇取財未遂部分不當之科
    刑判決，改判論處其強盜罪刑（與少年共同實施犯罪），維
    持第一審所為論處其加重強制猥褻（與少年以一行為共同觸
    犯刑法第302條第1項之剝奪他人行動自由罪、第277條第1項
    傷害罪、第315條之1第2款之竊錄身體隱私部位罪、第315條
    之2第2項意圖散布無故竊錄他人身體隱私部位內容罪，以及
    第224條之1加重強制猥褻罪，從一較重之加重強制猥褻罪處
    斷）、刑法第221條之強制性交、刑法第302條第1 項之剝奪
    他人行動自由、刑法第277條第1項之傷害（與少年共同實施
    犯罪）等罪刑之判決，駁回此部分在第二審之上訴，亦已詳
    述其調查、取捨證據之結果及憑以認定各該犯罪事實之心證
    理由。
  ㈡上訴人李政韋不服原判決，提起上訴，其上訴狀未聲明為一
    部上訴，應視為對全案上訴，其上訴意旨略以：伊與少年林
    ○○、楊○○等並非熟識，亦不知渠等實際年齡，原判決僅
    以伊與上開少年共同實施犯罪，逕認伊必然知悉渠等實際年
    齡，就伊與渠等共犯之強盜、加重強制猥褻、傷害等罪行部
    分，均依兒童及少年福利與權益保障法第112條第1項前段規
    定加重其刑，有判決不適用法則或適用法則不當之違法云云
    。
  ㈢查兒童及少年福利與權益保障法第112條第1項前段規定：「
    成年人教唆、幫助或利用兒童及少年犯罪或與之共同實施犯
    罪或故意對其犯罪者，加重其刑至2分之1」，係以成年之行
    為人所教唆、幫助、利用、共同犯罪者或其犯罪被害者之年
    齡作為加重刑罰之要件，且不以該行為人明知其年齡為必要
    ，若具有不確定故意，仍有其適用。關於上訴人李政韋與少
    年共同實施犯罪之加重其刑部分，原判決已論述上訴人李政
    韋行為時，為年滿20歲之成年人，少年林○○、楊○○行為
    時，均未滿18歲（原判決誤載為18歲以上未滿20歲），有渠
    等警詢筆錄當事人欄在卷可參，…依第一審勘驗A 女遭毆打
    之錄影畫面，影片中攝錄到少年林○○、楊○○之影像，依
    其等之穿著打扮、樣貌、談話及行為模式可知其等年紀尚輕
    ，且共同被告陳詩凱於第一審中供稱其認識林○○、楊○○
    半年至一年，都沒有在念書了，年紀應該是比伊小等語；而
    上訴人李政韋於第一審中亦供稱：林○○、楊○○年紀應該
    是比伊小等語，依案發當日上訴人李政韋搭載陳詩凱及兩位
    少年共同前往雙和醫院載A 女，又一同前往安祥路及烏來山
    區施行犯罪，可見上訴人李政韋與少年林○○、楊○○彼此
    熟識，就少年林○○、楊○○為未滿18歲之少年，要難諉為
    不知等語（見原判決第19頁至第20頁）。原審依憑上訴人李
    政韋及共同被告陳詩凱之供述，佐以第一審勘驗錄影畫面結
    果及上訴人李政韋偕上開少年共同實施犯罪之情節等而為整
    體觀察，本乎推理作用研判，認上訴人李政韋對於上開少年
    之實際年齡非無從知悉，並非憑空推論，亦與經驗法則、論
    理法則不悖，屬綜合調查所得之證據而為合理之論斷，且所
    為論斷，乃事實審法院採證認事、判斷證據證明力職權之適
    法行使，已不能任意指摘為違法；況卷查：上訴人李政韋於
    警詢中猶供稱伊與林○○認識月餘，曾數度一同釣蝦（見偵
    查卷第69頁），少年林○○於警詢中亦供明：李政韋為伊之
    朋友，於一同出遊時認識等語（見偵查卷第104 頁），足見
    渠等間具朋儕之誼，且數度一同釣蝦出遊，彼此間應有相當
    之往返與認識，非僅因本案之實施始有所接觸，衡諸常情，
    上訴人李政韋對於林○○等為14歲以上未滿18歲之少年，當
    非無從預見，其猶與之共同實施犯罪，堪認其與少年共犯不
    違背本意。原判決認上訴人李政韋與少年林○○等共犯部分
    有上開加重刑罰規定之適用，經核即非不合，尚無適用法則
    不當或理由不備之違法可指。上訴意旨否認知悉共犯少年之
    年齡，砌詞指摘原判決適用加重法條不當，自非合法之第三
    審上訴理由。
  ㈣至上訴人李政韋所為而與少年共同實施犯罪無涉之強制性交
    、剝奪他人行動自由等部分，雖視為亦已上訴，惟其上訴狀
    並未敘述理由，迄今逾期已久，於本院未判決前，仍未提出
    。依上開說明，其就此部分之上訴，自非合法，應併予駁回
    。
四、上訴人等行為後，刑法第224條之1加重強制猥褻罪中之加重
    處罰要件即刑法第222條於民國110年6月9日修正公布，修正
    後規定其第1項增列第9款情形，非有利於上訴人，且對於相
    關犯行仍依刑法第224條之1規定處斷不生影響，原判決雖未
    及比較新舊法，惟其法律適用結果於法並無不合，附此敘明
    。
據上論結，應依刑事訴訟法第395條，判決如主文。
中    華    民    國   110    年    8     月    11    日
                  刑事第二庭審判長法  官  林  勤  純  
                                  法  官  王  梅  英  
                                  法  官  莊  松  泉  
                                  法  官  吳  秋  宏  
                                  法  官  蔡  新  毅  
本件正本證明與原本無異
                                  書記官
中    華    民    國   110    年    8     月    17    日